【裁判字號】    89,上訴,1516
【裁判日期】    900215
【裁判案由】    公共危險
【裁判全文】
臺灣高等法院臺南分院刑事判決      八十九年度上訴字第一五一六號  Ａ
      上  訴  人  臺灣嘉義地方法院檢察署檢察官
      被      告  甲  ○  ○
右上訴人因被告公共危險案件，不服臺灣嘉義地方法院八十九年度訴字第四三六號中
華民國八十九年九月廿一日第一審判決（起訴案號：臺灣嘉義地方法院檢察署八十九
年度偵字第三四四一號），提起上訴，本院判決如左：
      主      文
原判決撤銷。
甲○○傾倒重油，使重油漫溢公路路面，致生往來之危險，累犯，處拘役肆拾日，如
易科罰金，以參佰元折算壹日。
      事      實
一、甲○○前因違反槍砲彈藥刀械管制條例案件，經台灣嘉義地方法院於民國（下同
    ）八十四年十一月二十三日判處有期徒刑六月確定，於八十五年十月二十一日易
    科罰金執行完畢。甲○○復於八十九年五月五日凌晨一時許，在嘉義縣竹崎鄉中
    和村廿二鄰石桌廿二之九號住處前，因夜間趕工急欲攜帶重油至第一六四林班筍
    寮內煮荀，於將重油油桶滾上車準備載離時，不慎油桶打翻，致油桶蓋爆開破裂
    ，桶內重油因而流出，致漫溢橫越阿里山公路路面長約三十公尺，並流入對面車
    道及溝渠內（傾倒五十加倫油桶倒放於溝渠內），對行駛於該路段車輛致生往來
    之危險，甲○○明知於此，竟未為預防及清除行為，即逕自返家就寢。嗣於八十
    九年五月五日上午六時許，適乙○○○駕駛車牌號碼ＭＢＩ—五五五號機車，自
    阿里山往嘉義方向行駛，行經該地，因上開甲○○傾倒重油黏附道路路面，路面
    濕滑，機車摩擦力減低，機車因而打滑，使乙○○○人車失控倒地，致乙○○○
    右肩胛、古臉頰二處受有壓挫傷等普通傷害（傷害部分已撤回告訴）。
二、案經乙○○○訴請嘉義縣警察局竹崎分局移送臺灣嘉義地方法院檢察署檢察官偵
    查起訴。
      理      由
一、被告甲○○經合法傳喚，無正當理由未到庭。然被告甲○○前於警訊、偵查及原
    審審理時，對其於前揭時、地因不慎傾倒油桶，致桶內重油漫溢橫越於阿里山公
    路路面，使騎乘機車行經該地之被害人乙○○○因道路粘附重油路面，人車因而
    滑倒受傷之事實均供承不諱，核與被害人乙○○○於警訊及偵查及原審指訴情節
    相符，並經證人即現場處理警員李永明供證在卷（詳原審簡易庭卷第十八頁至第
    二十頁），復有重油傾倒於路面之現場照片六張在卷可憑，而被害人乙○○○因
    被告傾倒重油於路面至人車滑倒受傷，亦有被害人乙○○○提出診斷證明書乙紙
    在卷可稽。被告上揭傾倒重油於路面致往來公眾受傷之事實，堪以認定。雖被告
    甲○○矢口否認有何妨害公眾往來安全犯行，並辯稱：伊於重油傾當時即有用木
    屑及茶渣處理過，並不知有人會因此而受傷，其非出於故意云云。惟查：
  (1)按對於一定結果之發生，法律上有防止之義務，能防止而不防止者，與因積極行
    為發生結果者同。又因自己行為致有發生一定結果之危險者，負防止其發生之義
    務」刑法第十五條定有明文。本件被告於八十九年五月五日凌晨一時許，在其住
    處前傾倒重油之行為，固係不慎為之。然依上開刑法第十五條之規定，被告就其
    前行為所生之危險情境，自負有控制義務。
  (2)本件被告所不慎傾倒之油品為鍋爐燃料用重油，係粘度較高之燃料，一經附著於
    路面，原路面應有摩擦係數必然因之減低，車輛如行經該地，不惟剎車距離因而
    增長，操控穩定性亦將因輪胎抓地力不足而降低，顯對公眾往來之安全有危害，
    至為顯然。
  (3)另被告於不慎傾倒重油後，明知重油已漫溢橫越於阿里山公路路面，並流入對面
    車道溝渠內，竟仍未為任何清除或設置警示標誌之行為，即逕自返家就寢，迨經
    約五小時，被害人乙○○○於在同日上午六時許，因路面濕滑摔倒報警後，消防
    車前來清洗路面時，被告警覺事態嚴重，始取出木屑及茶渣協助清理等情，此為
    被告於偵查中所供承，並經證人即現場處理警員李永明供述在卷（詳偵查卷第十
    一頁）。則被告辯稱其於傾倒重油當時即用木屑及茶渣處理過，要與事實不符。
  (4)又被告其經常使用重油，對油品性質知之甚詳，其於察見因自己過失行為將重油
    傾倒於路面，勢將引生公眾往來道路之危險，其於事發後並無不能防止之情事，
    竟不為積極防止之行為而逕自返家睡覺，依前所述，顯就其致生公眾往來危險存
    有認識及容認其發生之未必故意，此徵諸被告於警訊時供稱：「（你是否知道機
    油流在路面會造成行車危險？）我知道，但我也有立即處理」等語（詳警卷第二
    頁），益見被告未盡其危險前行為之控制義務。
  綜上所述，本件依刑法第十五條規定，被告所為自構成本件公共危險罪責。被告所
  辯案發後即有處理，且事件發生非伊故意乙節，要均屬卸責之詞，不足採信。本件
  被告公共危險犯行，事證明確，堪以認定。
二、被告甲○○因不慎傾溢重油於阿里山公路路面，能防止而不為防止之作為，即逕
    行離去，致生往來之危險，核其所為，係以刑法第十五條第二項之不作為方式，
    而犯同法第一百八十五條第一項以他法致生公路往來危險罪。又被告前因違反槍
    砲彈藥刀械管制條例案件，經台灣嘉義地方法院於八十四年十一月二十三日判處
    有期徒刑六月確定，並於八十五年十月二十一日易科罰金執行完畢，有台灣高等
    法院被告全國前案紀錄表乙份在卷可稽，被告於五年內再犯本件有期徒刑以上之
    之罪，為累犯，應依法加重其刑。另被告行為後，刑法第四十一條已於九十年一
    月十日修正公布，其第一項規定：「犯最重本刑為五年以下有其期徒刑以下之刑
    之罪，而受六個月以下有期徒刑或拘役之宣告，因身體、教育、職業、家庭之關
    係或其他正當事由，執行顯有困難者，得以一元以上三元以下折算一日，易科罰
    金。但確因不執行所宣告之刑，難收矯正之效，或難以維持法秩序者，不在此限
    」，比較新舊法之結果，以新法有利於被告，自應適用新法。
三、原審疏未詳察，遽依被告甲○○片面所辯，未深入勾稽，而為被告無罪之諭知，
    尚有未洽。公訴人上訴意旨，執以指摘原判決不當，為有理由，自應由本院撤銷
    改判。爰審酌被告犯罪所生危害，及被告犯後已就被害人乙○○○所受損害賠償
    被害人，暨被告犯後態度等一切情狀，量處如主文第二項所示之刑，併諭知如易
    科罰金以三百元折算一日之標準。
四、被告經合法傳喚，無正當理由不到庭，爰依不待其陳述逕行判決。
據上論斷，應依刑事訴訟法第三百六十九條第一項前段、第三百六十四條、第三百七
十一條、第二百九十九條第一項前段，刑法第一百八十五條第一項、第四十七條、第
二條第一項但書、修正後刑法第四十一條第一項，罰金罰鍰提高標準條例第一條前段
、第二條，判決如主文。
本案經檢察官羅清溪到庭執行職務。
中    華    民    國      九十      年      二      月        十五      日
                                  臺灣高等法院臺南分院刑事第五庭
                                      審判長法官  茆    臺    雲
                                            法官  蔡    長    林
                                            法官  董    武    全
右正本證明與原本無異。
不得上訴。
                                      法院書記官  黃    全    忠
中    華    民    國      九十      年      二      月     二十一       日
附錄本件論罪科刑法條全文
刑法第一百八十五條第一項：
損壞或壅塞陸路、水路、橋樑或其他公眾往來之設備或以他法致生往來之危險者，處
五年以下有期徒刑，拘役或五百元以下罰金。


司法院資訊處製作；財團法人民間司法改革基金會備份。
